臺灣高等法院臺中分院刑事判決　　　　100年度上訴字第327號
上　訴　人
即　被　告　陳文信
指定辯護人　本院公設辯護人　郭博益
上列上訴人即被告因違反槍砲彈藥刀械管制條例案件，不服臺灣
臺中地方法院99年度訴字第3348號，中華民國99年12月28日第一
審判決（起訴案號：臺灣臺中地方法院檢察署99年度偵字第1732
4號），提起上訴，本院判決如下：
    主  文
上訴駁回。
    事  實
一、溫胤禎（所涉未經許可持有可發射子彈具有殺傷力之改造手
    槍犯行，經原審法院判處有期徒刑參年陸月，併科罰金新臺
    幣拾萬元，未上訴而告確定）於民國99年6月間因借住在友
    人陳文信之臺中市○區○○○街128號2樓之5住處，乃將其
    持有可發射子彈具殺傷力之仿WALTHER廠PPK/S型半自動手槍
    製造之改造手槍1支（槍枝管制編號0000000000號、含彈匣1
    個）及不具殺傷力之子彈11顆一併攜往置放於借住處房間內
    。嗣溫胤禎因故於99年6月間至99年7月22日警方查獲前之某
    日，離去上開借住處時，將該支改造手槍留置該處房間內而
    未一併攜離。陳文信明知可發射子彈具有殺傷力之改造手槍
    係槍砲彈藥刀械管制條例第4條第1項第1款所列管之槍砲，
    非經主管機關之許可，不得無故寄藏、持有，竟基於寄藏具
    有殺傷力之改造手槍之犯意，將溫胤禎留置於其住處房內之
    前開改造手槍，移置藏放在其住處地下室內，以待來日交還
    溫胤禎，而非法寄藏槍枝。嗣警方循線查知溫胤禎、陳文信
    涉嫌非法持有槍械，遂向臺灣臺中地方法院聲請核發搜索票
    ，並於99年7月22日15時24分，在南投縣名間鄉○街村○○
    路556號晴海汽車旅館前攔查溫胤禎，而在其所駕駛之車牌
    號碼3301-JV號自小客車上查獲毒品（溫胤禎違反毒品危害
    防制條例部分，由檢察官另行偵辦），隨後溫胤禎再帶同警
    方前往臺中市○區○○○街128號2樓之5陳文信住處搜索逮
    捕陳文信，並在該處地下室扣得前開改造手槍1支及不具殺
    傷力之子彈11顆。
二、案經臺中市警察局第二分局報告臺灣臺中地方法院檢察署檢
    察官偵查起訴。
    理  由
一、證據能力之說明：
  (一)按法院或檢察官依刑事訴訟法第208條規定囑託醫院、學校
    或其他相當之機關、團體為鑑定時，祇須其以言詞或書面提
    出之鑑定報告，符合刑事訴訟法第206條第1項、第208條所
    規定之形式要件，即具有證據能力，此即屬於刑事訴訟法第
    159條第1項所稱「法律有規定」之特別情形。而刑事訴訟之
    鑑定，為證據調查方法之一種，係指由具有特別知識經驗之
    人或機關，就特別需要特殊知識經驗之事項，予以鑑識、測
    驗、研判及斷定，供為法院或檢察官認定事實之參考。刑事
    訴訟法第198條規定：「鑑定人由審判長、受命法官或檢察
    官就下列之人選任一人或數人充之：一、就鑑定事項有特別
    知識經驗者。二、經政府機關委任有鑑定職務者。」，第20
    8第1項前段規定：「法院或檢察官得囑託醫院、學校或其他
    相當之機關、團體為鑑定」即本此旨。上級檢察機關首長基
    於辦案實務需要，函示指定某類特殊案件之待鑑事項，囑託
    某一或某些特別具有該項專門知識經驗之機關，予以鑑定，
    並非法所不許（最高法院96年度臺上字第4177號判決要旨參
    照）。而內政部警政署刑事警察局業經臺灣高等法院檢察署
    檢察長概括囑託為有關「槍彈有無殺傷力之鑑定」此鑑定項
    目之鑑定機關（臺灣高等法院檢察署92年10月15日檢文允字
    第0921001322號函附之臺灣高等法院檢察署檢察長概括選任
    鑑定人或囑託鑑定機關〈團體〉名冊參照），故卷附內政部
    警政署刑事警察局99年9月28日刑鑑字第0990125863號鑑定
    書（參偵卷第44至45頁），係就本件扣得槍枝鑑定結果之書
    面報告，揆諸上開說明，即不受刑事訴訟法第158條之3及同
    法第159條第1項之限制，自得作為證據。
  (二)按被告以外之人於審判外之言詞或書面陳述，除法律有規定
    者外，不得作為證據，刑事訴訟法第159條第1項固定有明文
    。惟按被告以外之人於審判外之陳述，雖不符前四條之規定
    ，而經當事人於審判程序同意作為證據，法院審酌該言詞陳
    述或書面陳述作成時之情況，認為適當者，亦得為證據；
    當事人、代理人或辯護人於法院調查證據時，知有第159 條
    第1項不得為證據之情形，而未於言詞辯論終結前聲明異議
    者，視為有前項之同意，亦為同法第159條之5第1項、第2項
    所明文規定。查下列經引用作為本案證據資料之供述證據，
    固屬於被告以外之人於審判外之書面陳述，惟已於審理期日
    提示並告以要旨後，檢察官、辯護人均知悉該等證據係被告
    以外之人於審判外之陳述，而均未於言詞辯論終結前表示異
    議，本院審酌上開證據作成時之情況，認為適當，依刑事訴
    訟法第159條之5第1項、第2項規定，均應有證據能力。
  (三)卷附之槍枝初鑑照片及現場蒐證照片，均係屬機械性紀錄特
    徵，也就是認識對象的是數位相機鏡頭，透過鏡頭形成的畫
    面轉化為電磁紀錄檔案儲存於記憶卡設備內，再還原列印於
    紙上，故照相中不含有人的供述要素，在現實情形與作為傳
    達結果的照相，在內容上的一致性是透過機械的正確性來加
    以保障的，在照相中並不存在人對現實情形的知覺、記憶，
    在表現時經常可能發生的錯誤（如知覺的不準確、記憶隨時
    間推移而發生的變化、遺忘），故照相乃非供述證據，並無
    傳聞法則之適用，而上開照片既係透過相機拍攝後列印所得
    ，且與本案犯罪事實具有關聯性，而被告及辯護人對於上揭
    照片均未表示異議，復查無有何執法人員違法取得之情事，
    且查無不得作為證據之事由，依法自得作為證據，而有證據
    能力。至於扣案之仿WALTHER廠PPK/S型半自動手槍製造之改
    造手槍1支（槍枝管制編號0000000000號、含彈匣1個），亦
    非供述證據，無傳聞法則之適用，且係由員警持臺灣臺中地
    方法院所核發之搜索票，依法定程序合法執行搜索所扣得，
    與本案本具有關聯性，當有證據能力。
二、認定犯罪事實之依據：
  (一)本件上訴人即被告陳文信（下稱被告）於警詢、偵查及原審
    準備程序時，均供認有上開為溫胤禎非法寄藏改造手槍之犯
    罪事實，惟於原審審理及本件上訴時則辯稱：我知道溫胤禎
    有槍，但是我沒有打開看他行李裡面的東西，我知道那一定
    是違禁品，但是不知道那是槍枝，我是把溫胤禎所有的行李
    一起拿到地下室去放而已等語。惟本案99年7月22日警方查
    獲當天，確係在被告於臺中市○區○○○街128號2樓之5住
    處查扣得海洛因1包、安非他命吸食器2支等物，另在該處地
    下室查獲上開改造手槍1枝及不具殺傷力之子彈11顆，有原
    審法院99年度聲搜字第2565號搜索票、臺中市警察局第二分
    局搜索扣押筆錄、扣押物品目錄表可憑（參警卷第32至42頁
    ）；此部分之事實，自堪予認定。且查：
  1.被告於警詢中供稱：「警方於我家中查獲之毒品、槍砲均非
    我所有，是我朋友溫胤禎寄住在我家時放置的。（為何溫胤
    禎會將扣案之海洛因1包、安非他命吸食器2支及改造手槍1
    枝、子彈11顆放在你住處?）他寄居在我家，才會將海洛因1
    包、安非他命吸食器2支及改造手槍1枝、子彈11顆放在我住
    處。（你為何要將上開改造手槍1枝、子彈11顆藏放在你現
    住處地下室一樓?）因為溫胤禎離開我住處，我知道改造手
    槍1枝、子彈11顆是違禁品，我才拿去藏放在地下室一樓，
    等溫胤禎回來再告訴他。（為何上開海洛因1包、安非他命
    吸食器2支你留在住處房間內?）海洛因1包、安非他命吸食
    器2支，我認為比較不重要才放在住處內。」等語（參警卷
    第19至22頁）；於偵訊時供稱：「（溫胤禎有無拿槍給你?
    ）他是寄東西在我家裡，當時他寄住我家，我知道那是違禁
    品，他說他會回來拿。（有無幫他保管?）我是怕他回來拿
    ，才丟在地下室，我不用的東西都放在地下室，槍有用毛巾
    包起來並用塑膠袋再包一次。（溫胤禎有無留電話給你?）
    有，0000000000。（為何不打電話叫溫胤禎回來拿或者報警
    ?）我忘記了。（地下室平常有人去?）沒有，是公共空間，
    是放地下水塔地方」等語（參偵卷第25頁）。
  2.溫胤禎於警詢及偵查中供稱，警方所查獲之改造手槍1枝、
    改造子彈11顆等是我於99年6月份在被告居所寄住時，藏放
    在我住的房間，被告在整理房間發現，才拿去該大樓地下室
    藏放等語（參警卷第10頁、偵卷第23頁）；於本院審理時結
    證稱，99年6月至7月間寄住被告家中，離開被告家時，有行
    李跟槍械放在他家，原本在房間裡面，被告問我看那些東西
    還要不要，我請他暫時幫我整理，放在地下室，我有空就回
    去拿。除了槍械之外，另安非他命吸食器及海洛因殘渣一起
    放在行李袋，分開包裝。後來執勤的警官前往被告家搜索時
    ，槍枝跟海洛因是分開被找到，槍械在地下室被找到，海洛
    因吸食器是在被告房間被找到。因為被告有毒癮，我要離開
    時有把吸食器拿起來給他，海洛因也是在紙盒裡面，我有把
    紙盒交給他。當天警官搜索時叫他把槍交出來，被告有陳述
    槍已經丟掉，之前我在他那邊住時，他有看過那把槍等語（
    參本院卷第40至42頁）。
  3.證人即本案查獲員警林川吉於本院審理時結證稱，當時我們
    有聲請搜索票，先到南投縣民間鄉先查獲溫胤禎，再返回被
    告的家搜索，到了現場我們針對溫胤禎，因為除了查緝他的
    毒品案件外，還有槍械部分，他說他槍械還放在被告家裡，
    到了以後我問被告他那把槍在哪裡，他起初先說他丟掉了，
    後來溫胤禎跟他說槍是他的，他會承擔，叫被告把槍交出來
    ，被告才帶我們到地下室取出那把槍。另在被告房間裡面查
    到吸食器，也有海洛因或是安非他命的殘渣。被告住所之地
    下室應該沒有辦法出入，是從樓上的安全梯走下去就可以走
    去地下室，他那邊是舊式公寓，沒有電梯，一層樓有兩戶。
    地下室應該算是公用等語（參本院卷第39、40頁）。
  4.據上可見，被告於溫胤禎尚居住在其住所時即知溫胤禎持有
    該改造手槍；其後被告於溫胤禎離去後，對其詢問遺留物品
    如何處理後，復刻意將內置有槍枝、子彈之行李袋等另行移
    置藏放在平常沒有人去的公共空間地下室，核與一般常人於
    友人離去時所暫寄或遺忘之隨身衣物、行李等，至多置放於
    屋內少用之空間或衣櫃，少有將之刻意移置於公用之地下室
    之情形不符，其上開所為即令人置疑；且綜觀被告上開刻意
    藏放行李之作為，及其供稱明知行李內有違禁物，另其於警
    方到場查緝槍枝時，為掩飾溫胤禎持有槍枝及其寄藏槍枝之
    犯行，而對到場員警脫口謊稱槍枝已丟棄等語，直至溫胤禎
    表明已向警方供稱持有槍枝等犯行時，始帶同員警至大樓公
    用地下室取出藏放之改造槍枝及子彈等節，暨溫胤禎證稱被
    告見過該枝手槍等諸多事證，被告主觀上顯然有為溫胤禎寄
    藏槍枝之犯意，客觀上亦有藏放槍枝之行為。是被告雖辯稱
    不知溫胤禎行李內含有槍枝云云，顯屬卸責脫罪之詞，並不
    可採。
  (二)扣案之仿WALTHER廠PPK/S型半自動手槍製造之改造手槍1 支
    （槍枝管制編號0000000000號、含彈匣1個），經送內政部
    警政署刑事警察局以檢視法、性能檢驗法及試射法鑑驗結果
    ，認為送鑑手槍1支（槍枝管制編號0000000000號、含彈匣1
    個），係改造手槍，由仿WALTHER廠PPK/S型半自動手槍製造
    之槍枝，換裝土造金屬槍管而成，欠缺保險鈕，惟不影響槍
    枝擊發功能，可供擊發適用子彈使用，認具殺傷力，亦有該
    局99年9月28日刑鑑字第0990125863號鑑定書在卷可憑（參
    偵卷第44至45頁）。
  (三)綜上，本件被告非法寄藏具殺傷力改造手槍之犯行，事證明
    確，洵堪認定。
三、論罪科刑部分：
  (一)按槍砲彈藥刀械管制條例將持有與寄藏行為為分別之處罰規
    定，而寄藏與持有均係將物置於自己實力支配之下，僅寄藏
    必先有他人之持有行為，而後始為之受寄代藏而已，故寄藏
    之受人委託代為保管，其保管之本身，亦屬持有，此之持有
    係受寄藏之當然結果，不應另就持有予以論罪（最高法院88
    年度第8次刑事庭會議決議參照）。故核被告所為，係犯槍
    砲彈藥刀械管制條例第8條第4項之未經許可寄藏可發射子彈
    具有殺傷力之改造手槍罪。
  (二)原審因認被告上揭犯行，事證明確，適用槍砲彈藥刀械管制
    條例第8條第4項，刑法第11條前段、第42條第3項前段、第
    38條第1項第1款之規定，並審酌近年來黑槍氾濫，社會秩序
    惡化，被告無視法律之禁令，非法寄藏上開具殺傷力之改造
    手槍，對社會治安所造成之潛在危害不容輕視，又被告係為
    寄居之友人藏放槍枝，其行為惡性較輕，被告於警詢、偵查
    中供認犯行，及其犯罪手段平和，幸尚未因而滋生其他犯罪
    實害，即已為警查獲，犯罪所生損害尚非惡重，暨其前科素
    行（詳卷附臺灣高等法院被告前案紀錄表），被告為高職畢
    業之智識程度（參警詢筆錄教育程度欄之記載）等一切情狀
    ，量處有期徒刑3年2月，併科罰金新臺幣5萬元，並就併科
    罰金部分，諭知易服勞役之折算標準。且就沒收部分以：扣
    案之仿WALTHER廠PPK/S型半自動手槍製造之改造手槍1支(槍
    枝管制編號0000000000號、含彈匣1個)，係槍砲彈藥刀械管
    制條例第4條第1項第1款所稱之槍砲，依同條例第5條之規定
    ，非經中央主管機關許可，不得製造、販賣、運輸、轉讓、
    出租、出借、持有、寄藏或陳列，而屬違禁物，故應依刑法
    第38條第1項第1款規定，不問屬於被告與否，宣告沒收。另
    就為警扣得之子彈11顆部分說明：依內政部警政署刑事警察
    局鑑定結果：其中6顆認均係非制式金屬彈殼；1顆認係非制
    式子彈，由金屬彈殼組合直徑8.0mm金屬彈頭而成，欠缺底
    火連桿及底火、火藥，認不具殺傷力；1顆認係非制式子彈
    ，由金屬彈殼組合直徑7.0mm金屬彈頭而成，欠缺底火連桿
    及底火，認不具殺傷力；3顆認均係非制式子彈，由金屬彈
    殼組合直徑8.0±0.5mm金彈頭而成，採樣1顆試射，無法擊
    發，認不具殺傷力等情，有前揭該局99年9月28日刑鑑字第
    0990125863號鑑定書可憑（參偵卷第44至45頁）。上開扣案
    子彈既均不具殺傷力，此部分即與槍砲彈藥刀械管制條例第
    12條第4項之構成要件未合，且亦非屬違禁物，不予宣告沒
    收。核其認事用法，均無違誤，量刑亦甚妥適，應予維持。
    被告上訴猶執前詞，否認犯罪，其上訴並無理由，應予駁回
    。
三、本件被告經合法傳喚，無正當之理由不到庭，爰不待其陳述
    逕行判決。
據上論結，應依刑事訴訟法第371條、第368條，判決如主文。
本案經檢察官鍾宗耀到庭執行職務。
中    華    民    國   100    年    4     月    7     日
            刑事第二庭  審判長法  官  邱  顯  祥
                              法  官  張  國  忠
                              法  官  王  鏗  普
以上正本證明與原本無異。
如不服本判決應於收受送達後十日內向本院提出上訴狀，其未敘
述上訴之理由者並得於提起上訴後十日內向本院補提理由書（均
須按他造當事人之人數附繕本）「切勿逕送上級法院」。
                              書記官  詹  雅  婷
中    華    民    國   100    年    4     月    7     日